【裁判字號】    97,重訴,44
【裁判日期】    970425
【裁判案由】    侵權行為損害賠償
【裁判全文】
臺灣高雄地方法院民事判決              97年度重訴字第44號
原      告  寶華商業銀行股份有限公司
法定代理人  楊泉源
訴訟代理人  許泓琮律師
            孫守濂律師
            李慶榮律師
被      告  甲○○
            乙○○
上列當事人間請求侵權行為損害賠償事件，由本院刑事庭裁定移
送前來，經本院於民國97年4 月11日言詞辯論終結，判決如下：
    主      文
被告應連帶給付原告新台幣參仟參佰伍拾萬元及自民國九十四年
十二月二十七日起至清償日止按週年利率百分之五計算之利息。
訴訟費用由被告連帶負擔。
本判決於原告以新台幣壹仟壹佰貳拾萬元供擔保後得假執行。但
被告如以新台幣參仟參佰伍拾萬元為原告供擔保後免為假執行。
    事實及理由
一、本件被告經合法通知未於言詞辯論期日到場，經核無民事訴
    訟法第386 條各款所列情形，爰依原告之聲請，由其一造辯
    論而為判決。
二、本件原告起訴主張緣被告甲○○原係高雄市汽車駕駛員職業
    工會（下稱高市汽駕工會）之總幹事，其姊即被告乙○○則
    為伊前鎮分行之辦事員而負責辦理存款業務，而被告甲○○
    於民國89年5 月2 日乃將該工會會員勞健保預收款轉介與其
    姊任職之該分行往來，並以定期存款方式分32筆陸續存入累
    計為新台幣（下同）8,430 萬元，並由該分行開立32張存本
    取息定期儲蓄存款存單交由該工會收執。嗣被告甲○○竟意
    圖為自己不法所有之概括犯意，自90年間起即利用工會每月
    繳付會員勞健保費用而辦理提款之機會取得出納、會計之印
    鑑，並即擅自盜用該等印鑑而偽造不實之掛失止付聲請書以
    掛失定期存單並向被告乙○○申請補發，而被告乙○○明知
    此情竟予配合登載，並持之向伊之該分行行使而補發新定期
    存款存單予被告甲○○，被告甲○○即持新領之定期存款存
    單辦理質借，前後即以此法共計質借5,290 萬元，而被告乙
    ○○為免上情遭致發覺，並配合按月出具不實之單利息計算
    單予高市汽駕工會之會計列帳，且於舊定存單屆期時即配合
    盜蓋轉期戳記以使該工會誤認該等定存單仍處於有效續存中
    ，以此迄至92年3 月初始於該工會電洽開立利息單據時，始
    經伊之該分行人員對帳發覺，而被告甲○○雖事後與該工會
    達成民事和解，惟其並未依約履行，該工會乃依據消費寄託
    返還及侵權行為僱用人連帶賠償之法律關係請求伊返還上開
    款項，嗣經雙方合意交付仲裁，仲裁結果伊須給付該工會3,
    350 萬元，伊並已依該結果履行完畢。今被告共同以偽造文
    書之方式多次申請補發新定存單而以之辦理質借，致伊交付
    上開金額後卻仍須給付高市汽駕工會3,350 萬元且無法對之
    行使權利質權以為受償，伊即屬因被告共同偽造、行使偽造
    文書之犯罪行為而受有損害之人，而伊經聲請鈞院對被告核
    發支付命令，並經鈞院以94年度促字第84 783號支付命令命
    被告應自94年12月26日送達之翌日起清償上開款項，詎被告
    竟對之聲明異議，為此爰依民法第184 條、185 條、188 條
    規定請求擇一判命被告應連帶給付3,350 萬元及自94年12月
    27日起至清償日止按年息5%計算之利息，並願供擔保請准為
    假執行之宣告。
三、被告於最後言詞辯論期日未到場，據其以前到場聲明及陳述
    ，被告甲○○乃以伊係聽命於高市汽駕工會前任理事長呂天
    良、洪秋鳳之命行事而僅配合為偽造文書之行為，上開款項
    均係由呂天良、洪秋鳳取走，伊並未侵占系爭款項，原告並
    無賠償該工會之義務且應向呂天良求償等語，被告乙○○則
    以伊係事後始悉被告甲○○有謊報定存單遺失乙事，因而才
    配合其偽造單利息計算單以供高市汽駕工會列帳，伊並未取
    得任何款項，原告自應向高市汽駕工會求償等語為辯，並均
    聲明求為判決駁回原告之訴及假執行之聲請，如受不利之判
    決，且願供擔保請准免為假執行之宣告。
四、本件原告主張之上開事實，業據其提出與所所述相符之臺灣
    高雄地方法院檢察署95年度撤緩偵字第17號檢察官起訴書、
    中華民國仲裁協會94仲雄業字第940391號函暨該會94年度仲
    雄聲義字第6 號仲裁判斷書、本院94年度促字第84783 號支
    付命令及95年度補字第86號民事裁定d6等件為證，而被告所
    涉前開偽造文書、行使偽造私文書、行使業務上登載不實文
    書、業務侵占等犯行，業據其等於本院95年度訴字第1748號
    偽造文書等案件審理中所自承，並經本院查閱上開刑事案卷
    審認無訛，且有刑事判決書附卷可按，是被告乙○○於上開
    偽造文書等案件審理中既已自承前開犯罪事實以圖量刑之減
    輕，其於本院再陳不知情云云自屬卸詞而無足採。今被告乙
    ○○既係受僱於原告而職司存款業務，而其明知高市汽駕工
    會所有定存單並未遺失，竟應被告甲○○之要求而予協助掛
    失補發以助其偽造辦理質借得款，嗣更配合提款轉息以令該
    工會誤認原有定存單仍處於有效續存中以免遭覺，其自顯有
    違背職務而圖被告甲○○之不法利益及共同損害原告利益之
    犯意聯絡及行為分擔甚明，原告主張被告2 人共謀而損其財
    產利益等情自應認為真實。
五、按「因故意或過失，不法侵害他人之權利者，負損害賠償責
    任。故意以背於善良風俗之方法，加損害於他人者亦同。違
    反保護他人之法律，致生損害於他人者，負賠償責任。但能
    證明其行為無過失者，不在此限。」，又「數人共同不法侵
    害他人之權利者，連帶負損害賠償責任」，民法第184 條及
    民法第185 條第1 項前段分別定有明文。本件被告乙○○係
    受僱於原告而職司存款業務，其明知高市汽駕工會所有定存
    單並未遺失，竟應被告甲○○之要求而予協助掛失補發以助
    其偽造辦理質借而得取前開金額，而高市汽駕工會則因其係
    冒貸而仍得對原告主張消費寄託返還請求權，並因此經仲裁
    結果取回3,350 萬元而致原告確定受有如是損害，被告顯有
    共同以背俗之故意加害行為侵害原告所有消費借貸債權而致
    其因此受有無法受償之損害者，且其行為所造成之客觀存在
    事實，依吾人智識經驗判斷，通常均有發生同樣損害結果之
    可能而得認有相當之因果關係，被告自應依民法第184 條第
    2 項、第185 條第1 項前段規定共負連帶損害賠償之責任者
    ，從而原告依此請求被告應連帶給付3,350 萬元及自送達支
    付命令催告之94年12月27日起至清償日止按年息5%計算之遲
    延利息，依法洵屬有據，自應予以准許。
六、本件兩造均陳明願供擔保請准為假執行或免為假執行之宣告
   ，經核均無不合，爰分別酌定相當之擔保金額准許之。
七、據上論結，本件原告之訴為有理由，合依民事訴訟法第385
    條第1 項、第85條第2 項、第390 條第2 項、第392 條，判
    決如主文。
中    華    民    國    97    年    4     月    25    日
                        民事第一庭    法  官  黃宏欽
正本係照原本作成。
如不服本判決，應於送達後20日內，向本院提出上訴狀並表明上
訴理由，如於本判決送達前提起上訴者，應於判決送達後10日內
補提上訴理由書（須附繕本）。
中    華    民    國    97    年    4     月    25    日
                                書記官  陳心儀


司法院資訊處製作；財團法人民間司法改革基金會備份。
